【裁判字號】    99,簡上,389
【裁判日期】    990729
【裁判案由】    竊盜
【裁判全文】
臺灣桃園地方法院刑事判決             99年度簡上字第389號
上  訴  人
即  被  告  乙○○
上列上訴人即被告因竊盜案件，不服本院民國99年2 月25日99年
度桃簡字第94號第一審簡易判決（聲請簡易判決處刑書案號：98
年度偵字第25389 號），提起上訴，本院管轄之第二審地方法院
合議庭判決如下：
    主  文
上訴駁回。
    事  實
一、乙○○前於民國86年間因非法吸用化學合成麻醉藥品甲基安
    非他命罪、販賣甲基安非他命罪，分別經臺灣嘉義地方法院
    判處有期徒刑8 月、5 年4 月，應執行有期徒刑5 年10月，
    嗣經被告提起上訴，經台灣高等法院臺南分院以87年度上訴
    字第140 號判決上訴駁回，就非法吸用甲基安非他命部分因
    而確定，販賣甲基安非他命部分經被告提起上訴，經最高法
    院撤銷發回，台灣高等法院臺南分院以87年度上更（一）字
    第170 號判決販賣甲基安非他命部分及應執行刑部分撤銷，
    販賣甲基安非他命部分判處有期徒刑5 年4 月確定，嗣又裁
    定上開有期徒刑8 月、5 年4 月應執行有期徒刑5 年10月確
    定，於87年9 月7 日入監執行至89年10月19日假釋出監，至
    92年4 月13日始假釋期滿，又於假釋期間內之90年間因施用
    第二級毒品，經法院裁定觀察勒戒、強制戒治，其上開假釋
    經裁定撤銷，須服殘刑有期徒刑2 年5 月25日，於93年12月
    13日入監執行至96年3 月31日縮刑執行完畢。猶不知悔改，
    乙○○於98年10月27日凌晨2 時許，至桃園縣龜山鄉○○○
    路181 號「甲○○○○○」，向該檳榔攤店員丙○○購買啤
    酒後，即在該檳榔攤內飲酒，後又陸續共購買約6 、7 瓶啤
    酒，乙○○要求丙○○作其女友，然丙○○並未搭理並繼續
    其檳榔攤內之工作並在客人至檳榔攤前方購物時，至檳榔攤
    外面送予客人所購物品，乙○○則一直待在上開檳榔攤內，
    至清晨5 時40分許，其坐在檳榔攤工作檯旁邊，丙○○則離
    開工作檯，至該檳榔攤後側之冰箱內拿取物品，送出去給在
    檳榔攤外之客人，然後再回到檳榔攤內，丙○○並未坐在工
    作檯椅子上，繼續整理檳榔攤內之貨品，準備外出送貨至其
    他分店，其並將摩托羅拉廠牌型號V3銀色行動電話1 具（價
    值約新臺幣3 千元）放在距離乙○○所坐上開位置超過一個
    手臂全長的工作檯上，乙○○見丙○○忙於工作，未及注意
    放在工作檯上之上開行動電話，竟意圖為自己不法之所有，
    仔細打量丙○○進出檳榔攤送貨之情形外，繼將其之上半身
    向前伸並伸長其之手臂，拿取與其距離超過一個手臂長之由
    丙○○放在上開工作檯上之行動電話，得手後，立即將竊得
    之行動電話以雙手握住又將雙手放在下巴蓋住其竊得之行動
    電話，以掩人耳目。早上6 時許丙○○整理好要送至其他分
    店之貨物準備要出門送貨前，發現其擺在工作檯上開位置之
    行動電話已不翼而飛，乃詢問一直坐在工作檯旁之乙○○，
    乙○○佯稱沒有拿丙○○之上開行動電話，丙○○乃用檳榔
    攤內之電話撥打其上開行動電話門號，結果上開行動電話立
    刻在乙○○之包包內響起，然乙○○仍強辯沒有拿取丙○○
    之上開行動電話，因丙○○急於外出送貨，乃先行外出送貨
    ，約隔10分鐘回到檳榔攤前，看見乙○○就在檳榔攤外之人
    行道上，適警員張皓程巡邏經過該處，丙○○向張皓程報告
    乙○○竊取其之上開行動電話，張皓程會同丙○○走向乙○○，其等看見乙○○手上正持丙○○之上開行動電話，張皓
    程乃詢問乙○○為何會有丙○○之上開行動電話，乙○○支
    吾其詞，直至警詢時始向張皓程承認係為結交丙○○才竊取
    丙○○之上開行動電話，始循線查獲上情。
二、案經丙○○訴由桃園縣政府警察局龜山分局報告臺灣桃園地
    方法院檢察署檢察官偵查後聲請以簡易判決處刑。
    理  由
壹、證據能力：
一、按刑事訴訟法第159 條第1 項規定：「被告以外之人於審
    判外之言詞或書面陳述，除法律有規定者外，不得作為證據
    」；其立法本旨係以證人於審判外之言詞或書面陳述，屬於
    傳聞證據，此項證據，當事人無從直接對於原供述者加以詰
    問，以擔保其真實性，法院亦無從直接接觸證人而審酌其證
    言之憑信性，違背直接審理及言詞審理之原則，除具有必要
    性及信用性情況之除外者外，原則上不認其有容許性，自不
    具證據能力；至所謂具有必要性及信用性情況者，例如刑事
    訴訟法第159 條之1 、之2 、之3 、之4 、之5 情形，仍例
    外認其有證據能力，然此乃係指法院未於審判期日傳喚相關
    證人到庭，案件僅能依靠該等證人於審判外之陳述以為判斷
    之情形，始需就該等審判外供述證據嚴格依照刑事訴訟法第
    15 9條之1 至之5 所定要件一一檢視各該證人之供述，作為
    證據之資格。倘法院已經依據當事人聲請傳喚證人到庭接受
    檢辯雙方之交互詰問，則法院既已透過直接、言詞審理方式
    檢驗過該證人之前之證詞，當事人之反對詰問權亦已受到保
    障得以完全行使之情況下，該等審判外證據除有其他法定事
    由（例如：非基於國家公權力正當行使所取得或私人非法取
    得等，而有害公共利益，即以一般證據排除法則為判斷），
    應認該審判外供述已得透過審判程式之詰問檢驗，而取得作
    為證據之資格，亦即其審判外供述與審判中供述相符部分，
    顯然已經構成具備可信之特別情狀，當然有證據資格（實務
    上之作用常為引用該等陳述與審判中陳述相符，強化該證人
    供述之可信度），其不符部分，作為檢視審判中所為供述可
    信與否之彈劾證據，當無不許之理，甚者，其不符部分倘係
    於司法警察、檢察事務官調查中之供述，作為認定被告犯罪
    與否或不構成犯罪與否之證據，亦僅需依照刑事訴訟法第15
    9 條之2 規定，斟酌其審判外供述作成外部環境、製作過程
    、內容、功能等情況認為之前供述較為可信，即可取得證據
    資格，而作為認定事實之證據資格（參照最高法院94年度臺
    上字第2507號、95年臺上字第2515號判決意旨）。查本件證
    人丙○○業經本院於審判期日以證人身分具結後行交互詰問
    程序，直接言詞審理檢視其等證詞，故其前於警局時所為之
    陳述，當然已取得作為證據之資格，而有證據能力。
二、另本件卷附之「甲○○○○○」監視器光碟片係由該檳榔攤
    之老闆提供予警方之證物，業據證人丙○○、張皓程於本院
    審理時證述明確，是該光碟片係合法取得，該光碟片及由該
    光碟片翻拍之卷附照片，均有證據能力。再本件認定事實所
    引用之卷內其餘卷證資料，並無證據證明係公務員違背法定
    程序所取得，被告於審判程序中復未於言詞辯論終結前表示
    異議，且卷內之文書證據，亦無刑事訴訟法第159 條之4 之
    顯有不可信之情況與不得作為證據之情形，則依刑事訴訟法
    第159 條之5 之規定，本件認定事實所引用之所有文書證據
    ，均有證據能力，合先敘明。
貳、實體部分：
一、訊據被告乙○○固承認有於上開時間待在「甲○○○○○」
    內，且有拿取被害人丙○○之上開行動電話，然辯稱：伊於
    凌晨二時許，即至被害人所任職之檳榔攤喝酒，一直喝到天
    亮，被害人亦與伊一起喝酒，二人相談甚歡，伊沒有動機竊
    取被害人之手機，伊係因為喝醉之後，誤認為手機是伊的，
    所以才會拿走，伊回家之後發現伊將被害人之手機帶回家，
    所以伊就馬上徒步打算將手機還回去伊當時之住處附近之「
    甲○○○○○」，並在該檳榔攤前看見警員；其警詢雖有自
    白，然伊當時酒醉，伊自己說什麼，伊也不知道云云。惟查
    ：
  (一)證人丙○○於本院審理時證稱被告約凌晨二時許至伊店內，
    被告到伊店內一開始買了二瓶啤酒，後來又陸續總共買了6
    、7 瓶啤酒，被告就在店內喝酒，伊放在工作檯上之手機約
    於6 時許發現不見，伊問被告有無拿伊的手機，但是被告說
    他沒有拿，伊就用店內的電話打伊自己的手機門號，然後就
    發現伊的手機在被告的包包裡面響起來，伊質問被告為何伊
    的手機在他的包包裡面響起來，但是被告還是說沒有拿伊的
    手機，被告當時並沒有打開包包讓伊看，後因伊正要到別家
    分店送貨，所以伊就先離開送貨，「（審判長問：你發現你
    的手機不見了，問被告時，被告當時的精神狀況如何？是否
    已喝醉，不醒人事？）被告當時話很多，被告知道和我之間
    有關於我詢問手機的相關對話，不然，被告不會知道如何回
    答我。」、「（審判長問：後來你是否有報案？）因為我從
    外面回來，發現被告沒有在檳榔攤內，但是被告在檳榔攤外
    面的人行道上，剛好有警察經過，我就向警察報案。」、「
    （審判長：問你如何向警察說明此事？）我向警察說，在檳
    榔攤外面的人行道上的被告偷我的手機，當時被告的手上就
    拿著我失竊的手機。」、「（審判長問：警察當時如何處理
    ？是否有向被告說話？）當時警察向被告說，被害人的手機
    就在你的手上，為何說沒有偷我的手機，被告當時一直說誤
    會，被告後來有將手機交給警察。」、「（檢察官問：被告
    到你的店內去買啤酒，然後在你的店內飲酒，到你出去送貨
    之前，檳榔攤內都只有你和被告二人嗎？）我去送貨時，老
    闆已經來了，所以我才出去送貨，在此之前約凌晨5 時30分
    許，有3 位顧客來買保力達，在店內待了不到半小時就走了
    ，因為這三個顧客是早上六時要上班，這三個顧客是常客，
    幾乎每天會來，在這三位顧客來之前，只有我和被告在檳榔
    攤內。」、「（檢察官問：被告何時離開檳榔攤的，你是否
    知道？）我六時去送貨，約十分鐘就回來了，我回來的時候
    ，就看見被告在檳榔攤外的人行道上。」、「（法官問：被
    告從凌晨二時許進入檳榔攤到三位顧客於5 時30分許進入檳
    榔攤，這段時間被告向你買啤酒之後，在你檳榔攤喝啤酒，
    這段時間沒有其他顧客進來，是否你因此都在被告旁邊，所
    以有看著自己放在工作台上的手機？）沒有其他顧客進來買
    東西，但是我還會跑到檳榔攤外面將貨物送到在檳榔攤外面
    的顧客。」、「（法官問：5 時30分許，三位顧客進來檳榔
    攤，待了半小時，你是否在這半小時之內需要招呼這三位顧
    客，去冰箱拿保力達，因此你的視線有離開過放在工作台上
    的手機？）我在5 時30分到6 時許之間比之前更忙，因為我
    還要準備送到其他分店的東西，所以我的視線是和之前一樣
    都有離開過放在工作台上的手機。」等語，核與其警詢證詞
    完全相符。
  (二)證人張皓程於本院審理時證稱「（審判長問：被害人是如何
    向你報案的？）她在我巡邏的路上將我攔下，向我說，她的
    手機遭竊，當時被告在檳榔攤外的人行道100 公尺左右，被
    害人就指證說就是被告竊取她的手機，我就會同被害人走向
    被告，被告手上剛好拿著一支手機，被害人就說那支手機是
    她的，我當場有詢問被告，這支手機從何而來，因為當時被
    告有喝酒，說詞也是反覆，後來被害人就將她自己的手機取
    回確認裡面資料無誤後，我才將被告帶回派出所做筆錄。」
    、「（審判長問：你說被告當時說詞反覆，是如何情形。）
    被告當時說詞也沒有辦法說明該手機是何人所有，被告當時
    是否有說手機是他自己的，我已經沒有印象。」、「（審判
    長問：你說被告當時有喝酒，當時被告應答之情形為何？）
    被告現場應答之情形很正常，就是針對手機是何人所有的部
    分無法陳述明確，被告經我帶回派出所做筆錄偵詢時的應答
    也很正常。」、「（審判長問：被告當時是否有說這支手機
    是如何來的嗎？）後來我有調取監視器的錄影畫面讓被告看
    ，被告才坦承是為了要結交被害人，為了確保被害人可以保
    持聯絡，所以才會將被害人之手機占為己有。」等語。稽核
    卷附之本院當庭勘驗檳榔攤之監視器光碟片之結果（詳如後
    述），益知被告於行為時並無神智不清，連自己手機或他人
    手機都弄不清楚之情形，且被告於警詢自白之筆錄製作過程
    ，亦經證人張皓程依法全程供錄光碟片附卷可憑。
  (三)經本院於審理時當庭勘驗卷附「甲○○○○○」監視翻拍光
    碟，勘驗結果：「98年10月7 日上午5 時40分許，被告坐在
    工作檯旁邊，被害人從冰箱內拿取物品，送出去給在外面的
    客人，然後再回到店內，被害人沒有坐在工作檯的椅子上，
    被害人將手機放在距離被告超過一個手臂全長的工作檯上，
    被告眼睛打量被害人進出送貨，然後將上半身及手臂伸長，
    拿取距離超過一個手臂長的工作檯上的被害人手機，並將拿
    到的手機以雙手握住又將雙手放在下巴蓋住拿到的手機。」
    此經記載於本院審理筆錄，並有翻拍照片附卷可稽。由此可
    知，被告在下手行竊之同時，仔細打量被害人之行動，再趁
    被害人工作忙碌，無暇顧及放在工作檯上之手機之機會，經
    其深思熟慮之後，下手行竊，甫行竊得手，為掩人耳目，不
    讓被害人發現，又將行竊得手之手機以雙手握住又將雙手放
    在下巴蓋住該手機，在在顯示被告明知其拿取之手機係被害
    人之手機而非其自己之手機。
  (四)被告於本院審理時供稱其之二支手機，其中一支是三星、黑
    色、滑蓋式的，另一支是NOKIA 、銀白色、沒有蓋子的，可
    見與卷附被害人之手機照片顯示被害人手機係淺灰色、滑蓋
    式之MOTOROLA手機之款式相去甚遠，被告核無誤認之虞。此
    外，復有贓物認領保管單1 紙在卷足稽，本件事證明確，被
    告犯行足堪認定。
二、核被告所為，係犯刑法第320 條第1 項之竊盜罪。被告有上
    開前科，有台灣高等法院被告前案紀錄表附卷可稽，其於有
    期徒刑執行完畢後五年內再故意犯本件有期徒刑以上之罪，
    為累犯，應依刑法第47條第1 項之規定加重其刑，原判決誤
    載被告之上開殘刑係96年6 月6 日執行完畢，應併予更正。
    。原審援引上開刑法第320 條第1 項、第47條第1 項、第41
    條第1 項前段，刑法施行法第1 條之1 第1 項、第2項 前段
    ，酌情量處其拘役55日，如易科罰金新台幣1000元折算1 日
    ，其於認事用法及量刑均無不當。被告仍執前詞而指摘原判
    決不當，核無理由，應予駁回。
據上論斷，應依刑事訴訟法第455 條之1 第1 項、第3 項、第36
8 條，判決如主文。
本案經檢察官蔡奇曉到庭執行職務
中    華    民    國    99    年    7     月    29    日
                  刑事第三庭審判長法  官  謝順輝
                                  法  官  楊麗文
                                  法  官  曾雨明
以上正本證明與原本無異。
不得上訴。
                                  書記官  蘇  萱
中    華    民    國    99    年    7     月    29    日
附錄論罪法條：
中華民國刑法第320條
（普通竊盜罪、竊佔罪）
意圖為自己或第三人不法之所有，而竊取他人之動產者，為竊盜
罪，處 5 年以下有期徒刑、拘役或 5 百元以下罰金。
意圖為自己或第三人不法之利益，而竊佔他人之不動產者，依前
項之規定處斷。
前二項之未遂犯罰之。

司法院資訊處製作；財團法人民間司法改革基金會備份。
